【裁判字號】    92,上訴,3262
【裁判日期】    921211
【裁判案由】    偽造貨幣
【裁判全文】
臺灣高等法院刑事判決                          九十二年度上訴字第三二六二號
    上  訴  人
    即  被  告  乙○○
    指     定
    辯  護 人  本院公設辯護人   甲○○
右上訴人因偽造貨幣案件，不服臺灣板橋地方法院九十二年度訴字第一三七六號，中
華民國九十二年八月十九日第一審判決（起訴案號：臺灣板橋地方法院檢察署九十一
年度偵字第一四三七六號），提起上訴，本院判決如左：
    主  文
上訴駁回。
    事  實
一、乙○○（於九十一年五月間曾犯有連續施用第一級毒品罪，於九十二年九月二十
    六日經本院以九十二年度上訴字第二七五一號改判為有期徒刑七月，緩刑三年，
    嗣經確定）與真實姓名年籍不詳，綽號「阿宏」之成年男子（乙○○自稱該男子
    名為「黃為鏗」）係朋友關係；民國（下同）九十一年五月十四日某時，乙○○
    適與「阿宏」同在位於臺北縣三重市某不詳姓名之友人住處（起訴書誤載為臺北
    縣泰山鄉○○路○段一四二巷一二八號二樓），嗣乙○○因見「阿宏」已無錢花
    用，基於朋友情誼，乃無償交付新臺幣（下同）一千元之紙鈔一張予「阿宏」，
    以為資助；嗣「阿宏」為表達感謝之意，乃當場取出偽造之舊版一千元紙鈔四張
    （號碼分別為：ＥＭ三七九五九五ＬＸ、ＥＵ0000000ＧＷ、ＧＷ三七九
    五九六ＥＭ、ＢＺ三七九五九七ＤＱ；上開舊版千元紙鈔於當時仍在流通使用期
    間）交付予乙○○，表示可供日後需要時行使之用（起訴書誤載為乙○○以新台
    幣一千元代價向該「阿宏」之男子購入上開偽造之舊版一千元紙鈔四張，應予更
    正）；詎乙○○竟為「阿宏」之前詞所動，明知上開四張舊版千元紙鈔均係偽造
    之通用紙幣，仍意圖供行使之用，自「阿宏」處收受上開偽鈔四張而收集之，並
    置於其個人隨身攜帶之皮包內。嗣於九十一年五月十五日晚間十時三十分許，在
    臺北縣三重市○○路一○八號（即惠康百貨股份有限公司三重分店）前為法務部
    調查局臺北市調查處調查員當場查獲，並於乙○○之皮包內扣得上開偽鈔四張。
二、案經法務部調查局臺北市調查處移請臺灣板橋地方法院檢察署檢察官偵查起訴。
    理  由
一、右揭事實，業據被告乙○○於原審調查、審理及本院調查時供承明確在卷（原審
    卷第一四頁至第一六頁；第四一頁至第四二頁；本院卷第一八頁至第一九頁；）
    ，核與證人即當場查獲被告乙○○之法務部調查局臺北市調查處調查員彭家銓於
    原審調查時到庭證述查獲被告上開偽鈔四張等情明確（原審卷第二六頁），復經
    被告乙○○於原審調查時對於上開證人彭家銓之前揭證詞表示無意見（原審卷第
    二七頁）；且有前開偽造之舊版千元紙鈔四張扣案可資佐證（偵查卷第一七頁）
    ；而上開偽造之舊版千元紙鈔四張，紙質平滑，與真鈔有異，且右側浮水印之人
    像部分，紋線深淺不一，人像輪廓亦互有差異，業經原審檢視上開紙鈔四張無訛
    ，亦有前揭偽造之舊版千元紙鈔四張在卷可資比對（偵查卷第一七頁）；另參以
    被告於原審調查時供稱：「當時阿宏身上沒有錢，我給他一千元，他（阿宏）就
    給我四張偽鈔，跟我說沒有錢的時候可以坐計程車，我確實有想沒有錢的時候可
    以用，但是沒有膽子真的拿來用。」，「我當時為他（阿宏）身上沒有錢，我看
    他（阿宏）可憐，所以我才拿一千元給他用，、、，他（阿宏）就拿四張偽鈔給
    我，我想將來可以用，所以我才收下來。」，「我確實知道是偽鈔。」等語明確
    （原審卷第一四頁至第一五頁）；由此可見，自被告乙○○之皮包內扣得前開舊
    版千元紙鈔四張確屬偽造之紙幣無訛。被告事後於本院辯稱，其並非意圖使用，
    也非貪圖利益；當時只是先收下上開四張偽鈔，並沒有要使用，準備隔（十五）
    日再還給該阿宏男子；如要使用，阿宏當（十四）日拿給其本人時，其本人就會
    拿去使用云云，無非事後卸責之詞，委不足採。本件事證明確，被告犯行應堪認
    定。
二、核被告乙○○所為，係犯刑法第一百九十六條第一項意圖供行使之用而收集偽造
    之通用紙幣罪。
三、對於被告上訴與原審判決之判斷：本件經調查結果，認定被告係犯刑法第一百九
    十六條第一項意圖供行使之用而收集偽造之通用紙幣罪犯行，事證明確，已如前
    述；原審並以本件被告收集偽造紙幣之犯行，緣於其無償提供金錢予友人「阿宏
    」花用，嗣經「阿宏」主動交付被告上開四張偽鈔以為酬謝，被告始因貪圖小利
    而收受之；其收集之次數僅此一次，且收集之上開偽鈔亦均尚未加以使用，惡性
    尚非重大，所犯本件「三年以上十年以下有期徒刑，得併科（銀元）五千元以下
    罰金」法定刑之罪，與其前述犯罪情節相較，實屬情輕而法重，客觀上足以引起
    一般同情，而有堪資憫恕之處；原審因認即令處被告以法定最低刑度猶嫌過重，
    爰依刑法第五十九條規定，酌減其刑；並審酌被告之犯罪動機、目的、手段、其
    行為對於社會金融秩序及交易安全可能產生之危害，與被告並未因本件犯行而獲
    得任何利益，且收集前開偽鈔僅有四張，數量並非眾多；復以被告於犯後已坦承
    犯行，態度良好等一切情狀，量處被告有期徒刑一年七月，以示懲儆；另以扣案
    之偽造之舊版千元紙鈔四張，均係偽造之通用紙幣，應依刑法第二百條規定宣告
    沒收各等情，經核原審認事用法尚無不合，量刑亦稱妥適，應予維持。被告提起
    上訴陳稱，其並非意圖使用，亦非貪圖利益；當時是為趕著出門，所以才收下那
    些假鈔，其實並無使用該假鈔之目的云云，經核並無理由，應予駁回。
據上論斷，應依刑事訴訟法第三百六十八條，判決如主文。
本案經檢察官劉家芳到庭執行職務。
中      華      民      國    九十二    年     十二     月     十一     日
                              臺灣高等法院刑事第二十三庭
                                  審判長法  官  黃  瑞  華
                                        法  官  宋      祺
                                        法  官  陳  坤  地
右正本證明與原本無異。
如不服本判決，應於收受送達後十日內向本院提出上訴書狀，其未敘述上訴之理由者
並得於提起上訴後十日內向本院補提理由書（均須按他造當事人之人數附繕本）。
                                        書記官  陳  建  邦
中      華      民      國    九十三    年      六      月     三十     日
附錄：本案論罪科刑法條全文
刑法第一百九十六條
行使偽造、變造之通用貨幣、紙幣、銀行券或意圖供行使之用而收集或交付於人者，
處三年以上十年以下有期徒刑，得併科五千元以下罰金。
收受後方知為偽造、變造之通用貨幣、紙幣、銀行券，而仍行使或意圖供行使之用而
交付於人者，處五百元以下罰金。
第一項之未遂犯罰之。


司法院資訊處製作；財團法人民間司法改革基金會備份。
